臺灣宜蘭地方法院民事判決　　　　　　　 96年度訴字第312號
原　　　　告　甲○○
訴訟　代理人　吳振東律師
被　　　　告　乙○○
　　　　　　　丁○○
兼上二人共同
訴訟　代理人　丙○○
上列當事人間給付會款事件，本院於96年12月5 日言詞辯論終結
，判決如下：
    主  文
被告丙○○、乙○○應給付原告新台幣參佰貳拾萬捌仟玖佰元及
自民國九十一年十月二十五日起至清償日止，按年利率百分之五
計算之利息。如對其財產強制執行無效果時，由被告丁○○給付
之。
訴訟費用新台幣參萬貳仟柒佰柒拾玖元由被告負擔。
本判決於原告以新台幣壹佰零柒萬元供擔保後，得假執行。但被
告如以新台幣參佰貳拾萬捌仟玖佰元預供擔保，得免為假執行。
    事實及理由
一、原告起訴主張：被告丙○○、乙○○前於民國87年7月4日邀
    同被告丁○○擔任保證人，就其積欠原告之互助會款新台幣
    （下同）5,106,000 元達成協議，並簽訂協議書（以下簡稱
    系爭協議），約定由被告丙○○簽發以台北區中小企業銀行
    北投分行為付款人，並由被告乙○○背書之支票14紙，交由
    原告按各票載發票日向付款人提示，以資清償，詎原告於上
    開支票記載之發票日向付款人為付款之提示，均遭退票而未
    獲支付，迭經原告催討，被告始按月匯款至96年6 月止共計
    清償1,897,100元，尚積欠3,208,900元，被告自96年7 月起
    即未再給付，爰依據系爭協議之法律關係及保證之法律關係
    ，請求被告給付3,208,900元及自本件起訴日起回溯前5年之
    遲延利息等語。並聲明：（一）被告丙○○、乙○○應給付
    原告3,208,900 元及自91年10月25日起至清償日止，按年利
    率5%計算之利息。如對其財產強制執行無效果時，由被告丁○○給付之；（二）願供擔保，請准宣告假執行。
二、被告則以：被告丙○○、乙○○就本件債務係負同一債務，
    且其給付可分，原告訴請被告丙○○、乙○○共同給付，實
    非無疑。又本件債務並無約定確定之清償期日，原告起訴前
    亦未催告被告丙○○、乙○○給付，故原告訴請被告丙○○
    、乙○○給付自91年10月25日起至清償日止，按年利率5%計
    算之利息，於法無據。況被告丁○○僅為保證人，原告未證
    明就被告丙○○、乙○○之財產強制執行無效果前，被告丁○○自得拒絕清償等語，資為抗辯。並聲明：（一）原告之
    訴駁回；（二）如受不利判決，願供擔保請准免為假執行。
三、原告主張被告丙○○、乙○○前於87年7月4日邀同被告丁○○擔任保證人，約定被告丙○○、乙○○應給付原告5,106,
    000 元，由被告丙○○簽發以台北區中小企業銀行北投分行
    為付款人，並由被告乙○○背書之支票14紙，交付予原告，
    原告提示後未獲給付，被告嗣後僅清償1, 897,100元，尚積
    欠3,208,900元之事實，業據其提出協議書、支票14 紙、退
    票理由單7 紙及郵局歷史交易清單影本各乙份為證，被告對
    此並無爭執，堪信屬實。
四、得心證之理由：
（一）按當事人互相表示意思一致者，無論其為明示或默示，契
      約即為成立，民法第153條第1項定有明文。被告既與原告
      合意簽訂系爭協議書，原告自得依約向被告求償。被告雖
      提出協議同意書、房店租賃契約書及承包果實契約書影本
      ，辯稱當初簽系爭協議書之前是因為上述資料相關的糾紛
      ，因不懂法律才會簽立云云，然查：系爭協議書明白記載
      兩造係因為共同投資環山果園和互助會等問題協議和解，
      其具有和解契約之性質，不論兩造先前簽立系爭協議書之
      原因事實為何，依照民法第737 條規定，均應依照系爭協
      議書之約定而為履行，其餘權利業已拋棄而不存在，自不
      容被告再執簽立系爭協議書之前的糾紛而為抗辯。至被告
      提出之協議同意書，日期為96年1 月24日，顯與系爭協議
      無關，被告又稱並無請求抵銷之意，故原告依約向被告求
      償，洵屬有據。
（二）被告雖辯稱本件債務係負同一債務，且其給付可分，原告
      訴請被告丙○○、乙○○共同給付，實非無疑云云，然查
      ：系爭協議書係以被告丙○○、乙○○擔任共同債務人而
      簽立，此由系爭協議書之相關約定即可得知，被告丙○○
      、乙○○就本件債務對於原告應負共同清償責任，原告訴
      請被告丙○○、乙○○共同給付，並無違誤。
（三）被告又辯稱：本件債務並無約定確定之清償期日，原告起
      訴前亦未催告被告丙○○、乙○○給付，故原告訴請被告
      丙○○、乙○○給付自91年10月25日起至清償日止，按年
      利率5%計算之利息，於法無據云云。但查：被告於簽立系
      爭協議書後，同時由被告丙○○簽立遠期支票交付原告作
      為按期清償之方式，而每張支票均有開票期日之記載，即
      為被告應依照票載日期按期給付之意思，故本件債務業已
      約定個別之清償期日，並非被告所辯未約定清償期日之情
      形，本件債務參照票載之期日，均已屆清償期，原告考量
      利息之短期時效規定而自行減縮請求自起訴時回溯前5 年
      之法定遲延利息，自屬有據。被告上述辯解，容有誤會，
      不足為採。
（四）被告另辯稱：被告丁○○僅為保證人，原告未證明就被告
      丙○○、乙○○之財產強制執行無效果前，被告丁○○自
      得拒絕清償云云，查原告之聲明已表明如對被告丙○○、
      乙○○財產強制執行無效果時，由被告丁○○給付之等語
      ，業已符合法律之規定，如原告取得本件確定判決後，並
      非即可直接向被告丁○○聲請強制執行，仍須待對於被告
      丙○○、乙○○之財產強制執行無效果後始得為之，是被
      告上開辯解，顯有誤會，要無可採。
五、綜上所述，原告依據系爭協議之法律關係及保證之法律關係
    ，請求被告丙○○、乙○○應給付3,208,900 元及自起訴前
    回溯前5年即91年10月25日起至清償日止，按年利率5% 計算
    之利息。如對其財產強制執行無效果時，由被告丁○○給付
    之，為有理由，應予准許。兩造分別陳明願供擔保請求假執
    行或免為假執行，經核均無不合，爰各酌定相當擔保金額併
    予准許之。本件訴訟費用僅有裁判費32,779元，應由被告負
    擔。
六、訴訟費用負擔之依據：民事訴訟法第78條、第85條第1項。
中　　華　　民　　國　　96　　年　　12　　月　　19　　日
                  臺灣宜蘭地方法院民事庭
                      法　官　林俊廷
正本與原本無異。
如不服本判決，須於判決送達後20日內提出上訴狀(須附繕本)。
中　　華　　民　　國　　96　　年　　12　　月　　19　　日
                      書記官　陳蒼仁
